臺灣板橋地方法院交通法庭裁定　　　　100年度交聲字第651號
原處分機關　交通部公路總局臺北區監理所板橋監理站
異　議　人　廖盛懿
上列異議人因不服原處分機關於民國100 年3 月2 日所為板監裁
字第裁41-DB0000000號違反道路交通管理事件裁決書所為處分，
經聲明異議，本院裁定如下：
    主  文
異議駁回。
    理  由
一、本件聲明異議意旨詳如附件聲明異議狀所載。
二、按汽車駕駛人，行經有燈光號誌管制之交岔路口闖紅燈者，
    處新臺幣一千八百元以上五千四百元以下罰鍰；又汽車駕駛
    人，違反道路交通管理處罰條例第53條規定者，除依原條款
    處罰鍰外，並予各記違規點數三點，道路交通管理處罰條例
    第53條第1 項、第63條第1 項第3 款分別定有明文。
三、經查：
  (一)異議人廖盛懿於民國（下同）100 年1 月22日19時08分許，
    騎用車號N36-656 號重機車，行經桃園縣龜山鄉○○○路與
    華亞三路口時，違規闖越路口之紅燈號誌左轉華亞三路乙情
    ，有在場目睹舉發警員所填製「舉發違反道路交通管理事件
    通知單」乙紙，在卷可稽，足堪認定。雖異議人具狀辯稱員
    警所站位置無法見到文化一路之號誌，也無任何照片、錄影
    云云，然證人即負責舉發之桃園縣政府警察局龜山分局大埔
    派出所員警莊哲綸到庭具結證稱：「（本件違規經過為何?
    ）當時我是跟我的一個實習的警員王宣富在華亞三路執行巡
    邏攔檢勤務，時間有點不記得，我看到華亞三路上的號誌已
    經變為綠燈，之後異議人才騎機車從文化一路左轉過來，我
    就當場攔停他，告知他闖紅燈並舉發。」、「（你說看到號
    誌已經變成綠燈之後異議人才騎機車左轉過來，這中間間隔
    大約多久? ）10秒左右。」、「（華亞三路與文化一路的路
    口號誌是否有可能同時均為綠燈? ）不可能。因為這兩條路
    口是T 字路口。」、「（所以你說華亞三路上是綠燈，那文
    化一路上就一定是紅燈嗎? ）是。」、「（你當時在異議人
    左轉過來時，有無看到文化一路上的號誌為何? ）沒有，我
    站的位置看不到，但華亞三路是綠燈，文化一路一定是紅燈
    。」、「（現在有無辦法調取到異議人違規當時上開路口之
    監視器畫面? ）可以，已經燒錄( 庭呈光碟一片附卷) 。」
    、「（上開路口機車可否沿文化一路直接左轉華亞三路行駛
    或是要兩段左轉? ）照理上說是要兩段左轉，因為上開路口
    有掛兩段左轉的標誌。」等語明確（見本院100 年4 月22日
    訊問筆錄第2 至3 頁）。而經本院勘驗員警庭呈該路口監視
    器畫面光碟結果略為：「光碟片內有N36-656 闖紅燈3 (1)
    、N3 6-656 闖 紅燈3 、N36-656 闖紅燈左轉( 第28秒出現
    ) 三個檔案，經點選第三個檔案播放，畫面顯示為文化一路
    與華亞三路路口於100 年1 月22日19點3 分30秒起之監視器
    畫面，全部錄影時間至19時4 分16秒，華亞三路口號誌因時
    間已晚，無法明顯看出燈號顏色，但一開始畫面上華亞三路
    口後方停放多輛汽機車，文化一路左轉華亞三路口處亦停放
    多輛汽機車準備左轉，後19時3 分46秒華亞三路口號誌閃爍
    變換，華亞三路口及文化一路左轉華亞三路口之停等汽機車
    起步行駛，19點4 分2 秒異議人騎乘機車直接沿文化一路左
    轉華亞三路行駛。」等情，有本院當庭勘驗筆錄1 份在卷可
    參，核與證人莊哲綸上揭證述情節相符，堪認其上揭證述內
    容與實情相符，自堪採認為真。
  (二)按交通警員製單舉發違反道路交通管理處罰條例所列之違規
    行為，係公務員基於職務上權力，依法就特定之具體事件所
    為具公法上效果之單方行政行為，基於公務員為公法上行為
    具有公信力之原則，該行政處分當可被推定為真正，本此公
    信原則，立法者乃賦予行政機關制定違反道路交通事件統一
    裁罰標準及處理細則，使執勤警員得當機處分以達其維護交
    通秩序、安全之行政目的。反之，若謂公務員一切行政行為
    均需預留證據以證其實，則國家行政勢必窒礙難行，故於交
    通警員巡邏或不定點臨檢時，在未裝設自動感應攝影器材路
    段或未隨身攜帶自動感應攝影器材時，無法期待執勤警員就
    一瞬間突發之交通違規行為，於發現後能及時攝影取證，事
    實上僅能仰賴舉發警員親身目視所見為之，別無其他舉證之
    可能，復查無其他證據顯示舉發交通警員有故意構陷之情事
    ，自難以舉發警員無法提出其他證據佐證，即認其所述不可
    採信，當時警員係當場目擊異議人上開違規全部經過，並立
    即攔停異議人舉發之，則揆諸上開經過情節以觀，舉發警員
    應無誤判或錯認之虞，是異議人上開所辯，自不足採。又本
    件舉發員警與異議人並不相識，亦無宿怨嫌隙，衡情證人應
    無甘冒偽證罪刑責風險而設詞構陷異議人之理，其對當日所
    見違規情形於具結後堅證如上，足認其確係依自己親自見聞
    所得而為上開供述，且依其所述目睹與攔查過程之客觀狀況
    ，亦應無誤看燈號或車輛之可能。此外復查無其他任何事證
    可認證人上開證述有何瑕疵或與事理相違而可認與事實不符
    之處，本院依直接審理所得心證，認證人依自己親自見聞所
    為之上開證述應與事實相符。本件異議人既未能提出任何關
    於舉發不實之事證，復查無任何證據足資證明執勤員警有何
    捏造事實違法取締之不法情事，證人即員警莊哲綸本於維護
    交通秩序、安全職責所為之舉發，自應受到合法、正確之認
    定，而得據以認定異議人上開違規之事實，是異議人上開違
    規行為，事證明確，堪以認定，異議人空言辯稱當時號誌為
    綠燈云云，不足採信。
四、綜上所述，本件原處分機關以異議人上開違規行為明確，依
    道路交通管理處罰條例第53條第1 項、第63條第1 項第3 款
    之規定，裁處異議人新臺幣（下同）1800元之罰鍰，並記違
    規點數3 點，應無任何違法或不當之處。茲本件異議人不服
    原處分機關所為上開裁決書之處分，聲明異議，而空言指摘
    云云，揆諸上述，為無理由，應予駁回。
據上論斷，應依道路交通事件處理辦法第18條，裁定如主文。
中    華    民    國    100    年    5    月     3    日
                    交通法庭  法  官  林 晏 鵬
上列正本證明與原本無異。
如不服本裁定，應於裁定送達後五日內敘明抗告理由，向本院提
出抗告狀。
                              書記官  陳 映 孜
中    華    民    國    100    年    5    月     3    日